【裁判字號】    90,上易,3177
【裁判日期】    900928
【裁判案由】    違反商標法
【裁判全文】
臺灣高等法院刑事判決                            九十年度上易字第三一七七號
    上  訴  人  臺灣臺北地方法院檢察署檢察官
    被      告  乙○○
    被      告甲○○○
      （原名：林寶鳳）
右列上訴人，因被告違反商標法案件，不服台灣台北地方法院九十年度易字第九九０
號，中華民國九十年七月十一日第一審判決（起訴案號：台灣台北地方法院檢察署八
十八年度偵字第一三五九、一四四０五、一五四０四號）提起上訴，本院判決如左：
    主  文
原判決撤銷。
乙○○、甲○○○共同連續明知為意圖欺騙他人，於同一商品，使用近似於他人註冊
商標之圖樣之商品而販賣，各處有期徒刑肆月，如易科罰金均以佰元（即新台幣玖
佰元）折算壹日。
扣案仿冒「松仁及圖Ｂ．Ｂ、ＤＯＧ」商標之童裝肆件、童裝貳拾壹套，均沒收。
    事  實
一、乙○○於台北縣三重市○○○路一四五巷三弄八號，開設「健盛童裝行」（下稱
    ：健盛三重店），其妻甲○○○則管理「健盛童裝行」和平西路店（設於台北市
    萬華區○○○路○段五十二巷十九號，下稱：健盛和平店），二人皆明知如附件
    所示「松仁及圖Ｂ˙Ｂ˙ＤＯＧ」圖樣之商標（下稱：本件商標），為松仁企業
    股份有限公司（下稱：松仁公司）於民國七十九年六月十六日，向經濟部中央標
    準局（乃現今經濟部智慧財產局之前身）註冊取得該商標專用權，註冊號數為第
    四八七二三六號，指定使用於衣服類商品，專用期間自七十九年六月十六日起至
    八十九年六月十五日止，未經商標專用權人之同意或授權，不得於同一商品使用
    類似圖樣。二人且知悉姓名年籍不詳之成年男子所出售童裝，乃意圖欺騙他人，
    使用近似於本件商標圖樣之童裝，仍共同基於概括犯意，購入數十件童裝，並自
    八十七年冬季起，在上述二址販賣予不特定客人牟利。嗣經松仁公司告訴代理人
    雷志清於八十八年六月二十四日十五時五分許、十一時三十分許，會同警方至上
    述二店搜索，在健盛三重店查扣仿冒本件商標童裝四件，在和平店查扣仿冒本件
    商標童裝二套（其餘十九套責由林寶鳳保管）。
二、案經商標專用權人松仁公司告訴，由台北市政府警察局萬華分局報請台灣台北地
    方法院檢察署檢察官偵查起訴。
    理  由
一、訊據被告乙○○、甲○○○均矢口否認右揭犯行，被告乙○○辯稱：我們不知道
    有侵害人家商標權，那時只查到冬天的貨，是人家拿來給我們當樣品，我只買進
    一、二十件，事實上我們只販賣十幾件而已，二家店都是我在管理等語。被告甲
    ○○○亦辯稱：查獲當時是夏天，那些衣服都是冬衣，擺在倉庫裡，那是樣本，
    樣本有時可能有四、五十件。那些衣服什麼時候送來的，我不記得了，我們不曉
    得那些衣服不能販賣，而且也沒有販賣幾件，我們不是故意要侵害他們的商標權
    云云。
二、經查：
    (1)本件商標為告訴人松仁公司所註冊，專用期間與指定使用商品均如事實欄所載
      ，此有商標註冊證影本暨電腦查詢資料各一份在卷（見八十八年度偵字第一三
      五九號案卷第三頁、第八六至八八頁）。案外人日商桑瓦德股份有限公司雖對
      本件商標有所異議，並先後申請評定、訴願、再訴願及行政訴訟，均遭駁回，
      此有相關評定書、訴願與再訴願決定書、行政法院判決影本在卷可佐（見同卷
      第五八至八五頁、一二八至一三一頁、一五０至一五三頁）；故松仁公司取得
      本件商標專用權，已無疑義。
    (2)次查，員警依法搜索右述二店，分別扣得事實欄所述仿冒商標衣物，此有搜索
      扣押證明筆錄二份存卷（見同前偵卷第二九、三一頁）。其中，自健盛和平店
      扣得童裝上有三幅並列之「Ｂ˙Ｂ˙ＤＯＧ」圖樣，而告訴人購自健盛三重店
      、和平店之童裝上亦分別有「Ｂ˙Ｂ˙ＤＯＧ」圖樣，經核與本件商標圖樣相
      似，有扣案童裝照片二幀（見同前卷第三三頁）、告訴人所提購自被告之童裝
      照片四幀（見同卷第七、八頁）及右述商標註冊證附卷可稽。考量其使用之方
      式、消費者之認知、實際交易情況與所指定使用之商品，足以使一般商品購買
      人認識其為表彰告訴人商品之標識，致使與告訴人之產品發生混淆，足見被告
      二人所販賣及扣案之童裝，確為意圖欺騙他人而使用近似於他人商標圖樣之仿
      冒商標商品。
    (3)告訴人除提出上述照片外，復出示健盛童裝行估價單影本一紙（見右述偵卷第
      八之一頁）。乙○○於警局及檢察官初訊時坦承，仿冒本件商標之服裝，係八
      十七年冬天購自來伊店裡切貨年籍姓名不詳之同行，以每件一百元購入一、二
      十件，嗣以每件一百九十元之價格出售，賣至剩四件等語（見八十八年度偵字
      第一四四０五號案卷第五頁背面、第十五頁正反面）；並自承告訴人所提估價
      單係其開立等語（見同卷第二五頁背面）；三重店、和平店分別由乙○○、甲
      ○○○負責（見八十八年度偵字第一五四０四號案卷第三０頁背面）。甲○○
      ○起初亦承認：仿冒本件商標之童裝係購自台南廠商，以每套一百多元出售，
      因是冬季，所以已收起不賣了等語（見八十八年度偵字第一五四０四號案卷第
      五頁背面至第六頁）。足認乙○○、甲○○○夫婦確有販賣仿冒商標童裝之行
      為。
    (4)此外，被告乙○○自七十三年起即從事童裝之買賣，被告甲○○○則自八十七
      年起從事該項業務，業據被告乙○○陳明（見八十八年度偵字第一四四０五號
      案卷第二四頁正面），並有被告乙○○所提營利事業登記證在卷影本可憑（見
      第二九頁）。而合法使用本件商標之童裝，批發價在三百元左右，亦據告訴人
      代理人雷志清陳述在卷（見同卷第二六頁背面），揆諸常情，被告二人經年從
      事童裝買賣，自應熟知合法使用本件商標之童裝價格行情，竟以顯然低於批發
      價之價格販入並賣出使用本件商標之童裝，足見被告等於販入及賣出上開仿冒
      本件商標之童裝時，皆明知該童裝係仿冒品。
    (5)末查，乙○○、甲○○○夫婦雖事後翻供，辯稱並未出售仿冒衣物，扣案童裝
      均係樣品，且和平店亦由乙○○負責等語。然而，被告二人均無法說明何以前
      後說詞不同，況且扣案童裝多達二十餘件，已非單純樣品數量，蔡氏夫妻復未
      能提供出貨廠商資料以供查證，所辯顯非可採。
綜上論述，足見被告二人上揭所辯委係圖卸刑責之詞，應不足採信，其等右揭罪證明
確，犯行洵堪認定。
三、核被告二人所為均係犯商標法第六十三條販賣仿冒近似商標商品罪。被告二人就
    上述行為，有犯意連絡、行為分擔，均為共同正犯。被告二人先後多次販賣行為
    ，時間緊接，犯罪構成要件相同，顯係基於概括犯意反覆為之，均為連續犯，各
    以一罪論，並均依法加重其刑。原審據以論科固非無見，惟被告至今未與告訴人
    聯絡，亦尚未賠償告訴人因本案造成之損失，顯然沒有悔意，原審於各判處被告
    乙○○、林寶鳳有期徒刑四月外，並分別宣告乙○○緩刑三年、林寶鳳緩刑二年
    顯屬不當，檢察官上訴意旨執此指摘原判決不當，為有理由，自應由本院將原判
    決予以撤銷改判，審酌被告二人之品行、犯罪動機與手段、教育程度、其行為對
    被害人所生危害程度、所得利益、犯罪後態度、二人迄未與告訴人和解等一切情
    狀，分別量處如主文所示有期徒刑四月之刑。惟查：被告行為後，刑法第四十一
    條業於九十年一月四日修正為「犯最重本刑為五年以下有期徒刑之刑之罪，而受
    六月以下有期徒刑或拘役之宣告，因身體、教育、職業、家庭之關係或其他正當
    事由，執行顯有困難者，得以一元以上三元以下折算一日，易科罰金。但確因不
    執行所宣告之刑，難收矯正之效或難以維持法秩序者，不在此限。」「併合處罰
    之數罪，均有前項情形，其應執行之刑逾六月者，亦同。」並於同年月十日公佈
    施行，於同年月十二日生效，比較新舊法之規定，以變更後之新法對被告有利，
    依刑法第二條第一項前段之規定，自應適用裁判時之新法，對上述所處之刑，諭
    知易科罰金之折算標準，以示懲戒。
四、扣案仿冒本件商標之童裝肆件（八十八年度偵字第一四四０五號）、童裝貳拾壹
    套（八十八年度偵字第一五四０四號），應依商標法第六十四條沒收。
據上論斷，應依刑事訴訟法第三百六十九條第一項前段、第二百九十九條第一項前段
、第三百六十四條、商標法第六十三條、第六十四條、刑法第十一條前段、第二十八
條、第五十六條、第二條第一項前段、第四十一條第一項前段、罰金罰鍰提高標準條
例第二條，判決如主文。
本案經檢察官覃正祥到庭執行職務。
中      華      民      國      九十      年      九    月    二十八    日
                                臺灣高等法院刑事第二庭
                                    審判長法  官  蔡  長  溪
                                          法  官  林  俊  益
                                          法  官  楊  貴  志
右正本證明與原本無異。
不得上訴。
                                          書記官  沈  秀  容
中      華      民      國      九十      年      十    月      三      日
附錄本案論罪科刑法條：
商標法第六十三條
明知為前條商品而販賣、意圖販賣而陳列、輸出或輸入者，處一年以下有期徒刑、拘
役或科或併科新台幣五萬元以下罰金。
附件：
┌─┬───────────────┐
│  │註冊號數：四八七二三六號      │
├─┼───────────────┤
│圖│                              │
│  │      │
│  │                              │
│  │                              │
│  │                              │
│樣│                              │
└─┴───────────────┘


司法院資訊處製作；財團法人民間司法改革基金會備份。
